【裁判字號】    97,簡上,399
【裁判日期】    970627
【裁判案由】    妨害兵役條例
【裁判全文】
臺灣板橋地方法院刑事判決             97年度簡上字第399號
上  訴  人  甲○○
即  被  告
上列被告因違反妨害兵役治罪條例案件，不服本院於民國97年1
月31日所為之97年度簡字第216 號第一審簡易判決（原聲請簡易
判決處刑案號：96年度偵緝字第3287號）提起上訴，本院管轄之
第二審合議庭判決如下：
    主  文
上訴駁回。
    事實及理由
一、本案經本院審理結果，認第一審以被告甲○○係犯妨害兵役
    治罪條例第10條第3 項、第1 項第3 款之後備軍人意圖避免
    召集居住處所遷移，無故不依規定申報致使召集令無法送達
    罪，應依同條例第6 條第1 項科刑，並量處有期徒刑2 月，
    如易科罰金以新台幣1,000元折算1日，經核原審認事用法及
    量刑均無不當，應予維持，並引用第一審判決書所載事實、
    證據及理由。
二、本件上訴意旨略以：被告因搬家在外工作而未收到教育召集
    通知，並非意圖逃避兵役云云。然按後備軍人應有戶籍遷出
    遷入或住址變更申報之義務；後備軍人如有異動事項，應依
    相關戶籍法規向主管單位申報異動登記：一、同一戶籍管轄
    區域住址變更者，應逕向戶籍地戶政事務所辦理住址變更登
    記。二、由戶籍管轄區域遷往其他戶籍管轄區域者，應逕向
    遷入地戶政事務所辦理戶籍遷入登記，後備軍人管理規則第
    7 條第2 款、第15條第1 款、第2 款分別定有明文。是後備
    軍人於住居所遷移時，自應依上開規定向戶政機關申報，以
    符後備軍人之管理。況就後備軍人退伍後可能隨時受召集，
    且有住居所遷移應隨時按規定申報乙節，被告當知之甚詳，
    此由被告於偵訊中自承：「退伍時部隊有告知戶籍必須與現
    居地一致」等語即明（見偵查卷第19頁）。是被告雖因工作
    而移居他處，逕可前往各地戶政事務所辦理戶籍遷移登記，
    被告身為後備軍人，自應依相關規定履行住居所遷移申報義
    務。詎被告於退伍後3 年即95年間即遷往台北縣三重市○○
    街63巷1 號3 樓，竟迄至96年6 月間均未辦理住居所遷移異
    動登記，致教育召集令無法送達，顯見被告主觀上確有避免
    召集之意圖。是原審斟酌被告無故未依規定申報住所遷移，
    致教育召集令無法送達，妨害國家徵兵之順暢及兵役之有效
    管理，影響國家後備防衛機制之正常運轉，行為自有可議，
    惟考量其犯罪所生危害允非至鉅，及其品行、智識程度、犯
    罪後坦承犯行之態度等一切情狀，量處有期徒刑2 月，如易
    科罰金以新台幣1,000 元折算1 日，亦屬妥適。從而，被告
    之上訴，並非有理由，應予駁回。
據上論結，應依刑事訴訟法第455 條之1 第1 項、第3 項、第36
8 條、第373 條，判決如主文。
本案經檢察官馬凱蕙到庭執行職務。
中    華    民    國    97    年    6     月    27    日
                  刑事第十四庭  審判長法  官  林海祥
                                      法  官  許炎灶
                                      法  官  汪怡君
上列正本證明與原本無異。
不得上訴。
                                      書記官  李郁禎
中    華    民    國    97    年    6     月    30    日


司法院資訊處製作；財團法人民間司法改革基金會備份。
